【裁判字號】    87,訴,838
【裁判日期】    890530
【裁判案由】    
【裁判全文】
臺灣彰化地方法院刑事判決                          八十七年度訴字第八三八號
    公  訴  人  臺灣彰化地方法院檢察署檢察官
    被      告  戊○○
                己○○
右列被告因違反水土保持法等案件，經檢察官提起公訴（八十七年度偵字第二八八九
、五三四六號），本院判決如左：
    主  文
戊○○、己○○共同依法應擬具水土保持計畫而未擬具，致生水土流失，各處有期徒
刑壹年陸月。均緩刑肆年。
    事  實
一、戊○○與己○○係父子關係，均明知墾植山坡地需擬具水土保持計劃，經主管機
    關核定、同意後始得施作，竟於民國八十六年六月間某日起，由戊○○與己○○
    基於共同犯意之連絡，先由己○○僱用工人，由戊○○負責指揮，於戊○○以己○○及其兄弟名義購買之位在彰化縣芬園鄉○○段九四一地號之山坡地上，未經
    核定而擅自在前開私有山坡地挖土施作道路，面積達０．０四０八公頃，並分別
    於其私有之前揭九四一地號土地上，與相鄰之國有財產局所有之彰化縣芬園鄉○○段九三九─一０及九三九─一一地號土地上，均未經同意即擅自墾植，竊佔前
    開國有土地栽種樹木及鳳梨，面積（與其私有九四一地號土地共計）分別為０．
    ０四五八公頃及０．０六二四公頃，前開墾植行為並已破壞地表及地下水源涵養
    之功能，致生水土流失。
二、案經庚○○告發後由臺灣彰化地方法院檢察署檢察官偵查起訴。
    理  由
一、訊據被告戊○○雖坦承前曾於前揭九三九─一０及九三九─一一地號上為墾植之
    行為，雖矢口否認前開犯行，辯稱伊僅係代被告己○○兄弟出面洽談土地買賣，
    土地並非其所有，並未在前開山坡地濫墾，且前揭九三九─一０及九三九─一一
    地號土地均係其親人承租之土地，被告己○○固坦承雇工於其前開共有之九四一
    地號挖堀駁崁，並於前開三地號土地上種植鳳梨等作物，雖亦辯稱係因該處有土
    石流失，向鄉公所申請建設駁崁，又因經費不足經公所否決，為保護自身安全，
    故自行鳩工建築駁崁，且前開行為並未致土石流失等語。惟經查，前開土地係由
    被告戊○○接洽購買，買賣契約亦係被告戊○○所簽，僅係登記於其子即被告己○○及其另二子名下，業經証人即原土地所有人丙○○及代書乙○○証述在卷，
    並有契約書影本附卷足稽，再自被告戊○○亦因土地侵占問題與告發人庚○○發
    生衝突（傷害部分另經判處拘役），及彰化縣政府查報前揭土地違反山坡地保育
    利用條例規定時，被告戊○○亦在現場（其後走避），此並據其坦承在卷，及被
    告己○○另需經營拉鍊工廠之生意等情，足証被告戊○○確有於前開地點指揮墾
    植施作之行為甚明，雖經本院傳訊駕駛挖土機於前開處所工作之証人甲○○，証
    稱係被告己○○僱用伊做擋土牆（非被告己○○辯稱之駁崁），伊負責挖溝，及
    回填等工作，並非被告戊○○僱用伊等語，然被告等不僅於該處施作擋土牆，亦
    開挖道路，並整地種植鳳梨等作物，故縱証人甲○○所述屬實，亦僅能証明伊僅
    受被告己○○僱用挖溝及回填該九四一地號土地之一部分，參以被告等開墾土地
    之面積，包括種植鳳梨等作物之整地行為，當非另行需經營拉鍊工廠之被告己○○一人獨自可完成，故前開証人之証述尚不足為被告戊○○有利之証明甚明，被
    告戊○○及己○○父子對前開行為顯有犯意連絡及行為分擔，至其行政處罰部分
    雖僅對被告己○○為之，惟尚不足証明被告戊○○對前開濫墾行為無犯意連絡，
    附予敘明；又被告己○○雖曾於八十六年四月向芬園鄉公所申請於其所有之九四
    一地號築造駁崁，然業經該鄉公所明示待往後年度有財源時再優先辦理，而予以
    否決，有本院向該鄉公所查詢之申請書及函影本在卷可稽，故被告等顯知悉不可
    於該私有之山坡地隨意墾植甚明，況被告等不僅明知未經許可，不可隨意於山坡
    地上墾植，竟大肆整修該私有土地，修築道路，又非僅修築被告己○○所稱之「
    駁崁」，並興築道路，且於鄰近之國有土地上整地，以種植鳳梨等作物，其縱有
    向鄉公所申請，顯係以該申請為障眼法，以達其不法目的，又經查，前開土地曾
    因與庚○○發生糾紛而為鑑界，此業經被告戊○○供述在卷，按之常理，被告等
    當知悉其所購買土地之界址，及鄰近土地之權屬，當不可能有何誤認之情形，又
    本件經本院會同彰化縣彰化地政事務所人員，至現場勘驗，經被告等於現場指界
    後繪圖，九四一地號上修築之道路面積為０．０四０八公頃，被告等所種植之鳳
    梨園包括九四一、九三九─十一、九三九─一０地號，面積為０．０六二四公頃
    ，植樹園包括九四一、九三九─一０及九三九─九號，面積為０．０四五八公頃
    ，有該所土地複丈成果圖（含標示所植樹木及鳳梨部分），並有經本院至現場時
    所拍攝相片，該處顯非僅修築駁崁，係挖掘道路，有相片在卷可稽，且証人甲○○亦稱被告己○○僱用伊時，被告稱並未申請，復參以被告戊○○雖辯稱九三九
    ─一０及九三九─一一地號係其弟所有，並有証人陳正倫（被告戊○○之弟）及
    張富美（被告戊○○弟之妻）証稱承租前開土地，惟經查，前揭九三九─九、一
    ０、
    一一地號土地係屬中華民國所有，有土地登記簿謄本在卷可稽，再向國有財產局
    函查，前開土地並未放租，有該局函在卷可稽，且被告等於前開土地上大肆整修
    ，其地表已遭嚴重破壞，有卷附相片在卷可查，其行為並已影響地下水源涵養之
    功能，顯已達則致生水土流失之情形，被告等前開犯行並經告發人丁○○及庚○○供述在卷，並有相片在卷可稽，故被告等前開所辯顯均不堪採信，被告等前開
    犯罪事証明，犯行洵堪認定。
二、核被告等所為均係違反山坡地保育利用條例第三十五條第三項前段、水土保持法
    第三十二條第一項前段及刑法第三百二十條第二項之罪。被告戊○○與己○○有
    犯意連絡，行為分擔，係屬共同正犯。被告等前開所犯三罪間，有方法結果之牽
    連關係，爰依刑法第五十五條牽連犯規定，從一情節較重之違反山坡地保育利用
    條例第三十五條第三項前段規定處斷。又公訴人雖未就被告等竊佔國有土地罪行
    部分論述，惟於犯罪事實既已論及，且前開三罪間具有裁判上一罪關係，本院自
    得併予審酌，並予敘明。爰審酌被告等犯罪動機、目的、手段、所生危害及犯後
    態度等一切情狀，量處如主文所示之刑。又被告戊○○前未曾犯有期徒刑以上之
    罪，被告己○○前未曾犯罪，均有本院被告全國前案紀錄表在卷可稽，其犯後亦
    已依主管機關之指示種植作物，防止土壤流失，有相片在卷可稽，其經此刑之追
    訴處分，當均知悔悟而無再犯之虞，故本院認本件被告等所宣告之刑以暫不執行
    為宜，爰並均宣告緩刑四年，以勵自新。
據上論斷，應依刑事訴訟法第二百九十九條第一項前段，山坡地利用條例第三十五條
第三項前段，水土保持法第三十二條第一項前段，刑法第二十八條、第三百二十條第
二項、第五十五條、第七十四條第一款，罰金罰鍰提高標條例第一條前段判決如主
文。
中      華      民      國      八十九    年    五      月    三十      日
                                臺灣彰化地方法院刑事第二庭
                                      法      官  王  紋  瑩
右正本證明與原本無異。
如不服本判決，應於判決送達後十日內，向本院提出上訴狀( 須附繕本 )。
                                      法院書記官  鄭  秀  鑾
中      華      民      國      八十九      年   六       月    五      日
刑法第三百二十條
意圖為自己或第三人不法之所有，而竊取他人之動產者，為竊盜罪，處五年以下有期
徒刑、拘役或五百元以下罰金。
意圖為自己或第三人不法利益，而竊佔他人之不動產者，依前項之規定處斷。
前二項之未遂犯罰之。
水土保持法第三十二條
在公有或私人山坡地或國、公有林區或他人私有林區內未經同意擅自墾殖、占用或從
事第八條第一項第二款至第五款之開發、經營或使用，玫生水土流失或毀損水土保持
之處理與維護設施者，處六月以上五年以下有期徒刑，得併科新台幣六十萬元以下罰
金。但其情節輕微，顯可憫恕者，得減輕或免除其刑。
前項情形致釀成災害者，加重其刑至二分之一；因而致人於死者，處五年以下十二
  年以下有期徒刑，得併科新台幣一百萬元以下罰金；致重傷者，處三年以上十年以
  下有期徒刑，得併科新台幣八十萬元以下罰金。
因過失犯第一項之罪致釀成災害者，處一年以下有期徒刑，得併科新台幣六十萬元
  以下罰金。
第一項未遂犯罰之。
犯本條之罪者，其墾殖物、工作物、施工材料及所使用之機具沒收之。
山坡地保育利用條例第三十五條
有下列情形之一者，處新臺幣六萬元以上三十萬元以下罰鍰：
一、依法應擬具水土保持計畫而未擬具，或水土保持計畫未經核定而擅自實施，或未
    依核定之水土保持計畫實施者。
二、違反第二十五條第一項規定，未在期限內改正者。
前項各款情形之一，經限期改正而不改正，或未依改正事項改正者，得按次分別處罰
，至改正為止；並得令其停工，沒入其設施及所使用之機具，強制拆除並清除其工作
物；所需費用，由經營人、使用人或所有人負擔。
第一項各款情形之一，致生水土流失、毀損水土保持處理與維護設施或釀成災害者，
處六月以上五年以下有期徒刑，得併科新臺幣六十萬元以下罰金；因而致人於死者，
處三年以上十年以下有期徒刑，得併科新臺幣八十萬元以下罰金；致重傷者，處一年
以上七年以下有期徒刑，得併科新臺幣六十萬元以下罰金。


司法院資訊處製作；財團法人民間司法改革基金會備份。
